臺灣彰化地方法院北斗簡易庭民事裁定
111年度斗簡字第347號
原      告  鄭安淇  


被      告  陸羽潔  
上列當事人間確認本票債權不存在事件，本院裁定如下：
    主  文
本件移送臺灣雲林地方法院。
    理  由
一、按訴訟之全部或一部，法院認為無管轄權者，依原告聲請或
    依職權以裁定移送於其管轄法院，民事訴訟法第28條第1項
    定有明文。而所謂專屬管轄，係指法律規定某類事件專屬一
    定法院管轄之謂。凡法律規定某類事件僅得由一定法院管轄
    者，縱未以法文明定「專屬管轄」字樣，仍不失其專屬管轄
    之性質。另執行名義成立後，如有消滅或妨礙債權人請求之
    事由發生，債務人得於強制執行程序終結前，向執行法院對
    債權人提起異議之訴。如以裁判為執行名義時，其為異議原
    因之事實發生在前訴訟言詞辯論終結後者，亦得主張之。執
    行名義無確定判決同一之效力者，於執行名義成立前，如有
    債權不成立或消滅或妨礙債權人請求之事由發生，債務人亦
    得於強制執行程序終結前提起異議之訴。強制執行法第14條
    第1、2項定有明文。是以，提起債務人異議之訴，應向執行
    法院為之，此即法律明定此類事件應由執行法院管轄，性質
    上屬專屬管轄（最高法院98年度台抗字第38號裁定意旨參照
    ）。再按專屬管轄事件與非專屬管轄事件，如係基於同一原
    因事實者，不宜割裂由不同法院管轄，應併由專屬管轄法院
    審理，始兼顧兩造之訴訟利益及節省司法資源之公共利益（
    最高法院102年度台抗字第67號裁定意旨參照）。
二、經查，原告於民國111年10月7日具狀提起本件訴訟並聲明請
    求：㈠確認被告所持有如民事起訴狀所示之本票一紙，對原
    告之票據債權不存在。㈡確認被告對原告臺灣雲林地方法院1
    10年度司促字第1388號支付命令之債權不存在。㈢臺灣雲林
    地方法院111年度司執字第10277號給付票款之強制執行程序
    應予撤銷。㈣被告不得執臺灣雲林地方法院110年度司促字第
    1388號支付命令為執行名義，對原告聲請強制執行。而核原
    告聲明之訴訟標的暨原因事實，除請求㈠確認被告所持有如
    民事起訴狀所示之本票一紙，對原告之票據債權不存在。㈡
    確認被告對原告臺灣雲林地方法院110年度司促字第1388號
    支付命令之債權不存在。㈣被告不得執臺灣雲林地方法院110
    年度司促字第1388號支付命令為執行名義，對原告聲請強制
    執行。外，另請求㈢臺灣雲林地方法院111年度司執字第1027
    7號給付票款之強制執行程序應予撤銷。請求權基礎則為強
    制執行法第14條之規定。是揆以首揭說明，原告訴之聲明第
    3項既係提起債務人異議之訴，自應由執行法院即臺灣雲林
    地方法院專屬管轄，本院並無管轄權，茲原告向本院提起訴
    訟，顯有違誤，爰依職權將本件裁定移送該管轄法院。至原
    告聲明第1、2、4項部分，雖非屬專屬管轄，然此部分與前
    開專屬管轄部分既係基於同一原因事實，揆諸首揭說明，應
    併由專屬管轄法院審理，以兼顧兩造之訴訟利益及節省司法
    資源之公共利益，附此說明。
三、依民事訴訟法第28條第1項，裁定如主文。
中　　華　　民　　國　　111 　年　　10　　月　　17　　日
                  臺灣彰化地方法院北斗簡易庭
                      法  官　楊鑫忠
以上正本證明與原本無異。
如對本裁定抗告，應於裁定送達後10日內向本院（彰化縣○○市○○
○道0段0號）提出抗告狀（須附繕本）。
中　　華　　民　　國　　111 　年　　10　　月　　17　　日
                      書記官  張清秀